【裁判字號】    97,交聲,1594
【裁判日期】    970606
【裁判案由】    聲明異議
【裁判全文】
臺灣臺中地方法院交通事件裁定
原處分機關  交通部公路總局臺中區監理所
異 議 人
即受處分人  甲○○
上列受處分人因違反道路交通管理處罰條例案件，對於交通部公
路總局臺中區監理所民國97年5 月12日所為之處分（中監違字第
裁60-GE0000000號裁決書），聲明異議，本院裁定如下：
    主  文
異議駁回。
    理  由
一、原處分機關略以：本案係臺中市警察局第一分局於民國（下
    同）97年2月1日下午20時30分許，在臺中市○○○路與五權
    一街口查獲駕駛車牌號碼8339-LP號自小客車有「闖紅燈（
    由南屯路往五權西路）」之違規，經臺中市警察局第一分局
    員警依違反道路交通管理處罰條例第53條第1 項當場舉發，
    製作中市警交字第GE0000000 號舉發違反道路交通管理事件
    通知單，受處分人未於期限內到案，後經由舉發單位於97年
    4月8日以中分一交字第0970008557號函覆查明違規屬實，另
    執勤員警本其維護交通秩序、安全職責所為之當場舉發，應
    受到合法、正確之推定，受處分人無法提出任何對其有利之
    證據，僅空言否認違規之情，不足採信，本所遂認受處分人
    有「駕車行經有燈光號誌管制之交岔路口闖紅燈」之違規事
    實，於97年5月12日以中監違字第裁60-GE0000000 號裁決書
    ，依違反道路交通管理處罰條例第53條第1項、第63條第1項
    第3款，裁處罰鍰新臺幣（下同）3600元並記違規點數3點，
    逾期則依裁決書處罰主文規定裁處，於法並無不合等語。
二、受處分人略以：本人於2月1日晚間8 點左右由南屯路往五權
    西路左轉時，在忠明南路與五權西路十字路口接受攔檢，本
    人立即停車受檢並提交證件接受檢查，本以為執勤員警是作
    酒測，但員警提出受檢理由是我在前一個紅綠燈（忠明南路
    與五權一街交叉口）有闖紅燈行為，經本人及車上乘客多人
    同聲討論，認為本人並無闖紅燈之情形，警方亦沒有拍照或
    任何有利舉證，僅憑目測百公尺之外的紅綠燈即告發，本人
    認為舉證欠妥亦有瑕疵，且本人並無闖紅燈之情形，警方亦
    坦承政府設備不足，執行過程會有矛盾，但仍進行告發，本
    人不服故當時並未簽認，雖警方已寄還本人受扣證件，卻連
    同寄發舉發違反道路交通管理事件通知單於本人。今僅憑一
    名員警之目視即斷定違規，並未見其他違規採證照片，倘不
    能確實證明違法事實之存在，其處罰即不能認為合法，因認
    原處分機關上開裁決顯有違誤，為此聲明異議云云。
三、按汽車駕駛人，行經有燈光號誌管制之交岔路口闖紅燈者，
    處新臺幣1800元以上5400元以下罰鍰，並記違規點數3 點。
    道路交通管理處罰條例第53條第1 項、第63條第1項第3款及
    違反道路交通管理事件統一裁罰標準表分別定有明文。車輛
    面對圓形紅燈表示禁止通行，不得超越停止線或進入路口。
    違反道路交通管理事件統一裁罰基準及處理細則第11條與道
    路交通標誌標線號誌設置規則第206 條第1項第5款亦有明定
    。次按「受處分人，不服第八條主管機關所為之處罰，得於
    接到裁決書之翌日起二十日內，向管轄地方法院聲明異議」
    ，道路交通管理處罰條例第87條第1項定有明文。
四、經查：本件受處分人於上開時間，駕駛上開自小客車，途經
    臺中市○○○路與五權一街口處，因「闖紅燈（由南屯路往
    五權西路）」之違規，經臺中市警察局第一分局員警以中市
    警交字第GE0000000 號舉發違反道路交通管理事件通知單當
    場予以舉發，經原處分機關向原舉發機關函查，原舉發機關
    即臺中市警察局第一分局函覆稱：「有關盧君駕駛自小客車
    號8339-LP為本分局員警以中市警交字第GE0000000號通知單
    舉發一案，經舉發員警查處情形略以：警於違規時間、地點
    見盧君行駛忠明南路與五權一街口闖紅燈直行，警攔查後即
    依道路交通管理處罰條例第53條第1 項舉發，依道路交通安
    全規則第90條規定：駕駛人駕駛汽車，應遵守道路交通標誌
    、標線、號誌之指示，並服從交通指揮人員之指揮，相關規
    定意即維護用路人行車安全，惟盧君僅聲稱未注意號誌燈，
    要求不要舉發，並揚言要叫人來拿等語，甚而留下駕、行照
    後逕自駕車離去，請貴所依權責卓處」，原處分機關遂於97
    年5 月12日以中監違字第裁60-GE0000000號裁決書，以「駕
    車行經有燈光號誌管制之交岔路口闖紅燈」之違規事實，裁
    處受處分人違反道路交通管理處罰條例第53條第1項、第63
    條第1項第3款，裁處罰鍰新臺幣3600元並記違規點數3 點，
    逾期則依裁決書處罰主文規定裁處等情，此有中市警交字第
    GE0000000 號舉發違反道路交通管理事件通知單、臺中市警
    察局第一分局97年4月8日以中分一交字第0970008557號函、
    交通部公路總局臺中區監理所中監違字第裁60-GE0000000號
    裁決書影本各一紙附卷可稽。
五、又依證人即當場查獲舉發本件違規之臺中市警察局第一分局
    員警吳如山到庭具結證稱：當天是我執勤填單舉發甲○○闖
    紅燈。當時我與巡佐陳茂盛二人於當地執行巡邏勤務，在五
    權西路與忠明南路口執行盤檢勤務，該地距五權一街約五十
    公尺左右，當時異議人甲○○所駕駛之8339-LP 號自小客車
    ，我們發現時他速度不快，當時路口號誌是紅燈，但該部自
    小客車並未停車，我和巡佐就上前將他攔下，告知他已經闖
    紅燈，並開單告發，因當時也告發好幾個闖紅燈的駕駛人，
    異議人一直談起他在大陸經商，也合法繳稅，要我們不要告
    發，我們告知我們是依法執行勤務，最後還是開單告發，但
    要請異議人簽收時，異議人的態度不佳，並拒絕簽收，並逕
    自將車駛離現場，他的證件也沒有拿回去，後來我連同證件
    及紅單以掛號寄還異議人。異議人確實有闖紅燈，我們二人
    都看得很清楚等語。且衡以警察為維持交通秩序，依法執行
    取締違規職務，立場應是客觀公正，而證人即查獲警員吳如
    山與受處分人素不相識，亦無宿怨，當無故為誣攀之理。受
    處分人雖辯稱警方未附採證照片，惟違反道路交通管理處罰
    條例案件之審理，除重在發見實體真實並保障行為人權益，
    亦在維護交通秩序，確保交通安全，而交通違規案件，對行
    為人違規事實之舉證，雖應由為裁罰行為之行政機關負舉證
    責任，然而交通違規案件有其動態與特性，從而關於證明違
    規事實證據之證明力，應視具體案件認定，考量到交通案件
    之特性及行政資源之有限性，主管機關對於所有違規之案件
    ，並無法皆以拍照或其他方式予以舉證。因此，於特定具體
    案件中，基於交通秩序維護及行政效率之考量，在拍照或其
    他方式之搜證現實上並無法行使之情況下，僅以執勤警員之
    舉發或證詞，尚難逕認其證明力當然不足。且就闖紅燈而言
    ，單憑執勤者之目擊即可確定，並非每件違規行為均須以照
    相舉發，始可認定之。而本件異議人闖紅燈之行為，既經證
    人即當場查獲舉發本件違規之員警吳如山以目擊證人身分到
    庭具結作證，並表示受處分人確有闖紅燈之事實，自非不得
    為受處分人上開違規事實之認定。是受處分人於上開時地確
    有「闖紅燈（由南屯路往五權西路）」之違規事實，堪以認
    定。從而原處分機關以受處分人「駕車行經有燈光號誌管制
    之交岔路口闖紅燈」之違規事實，依違反道路交通管理處罰
    條例第53條第1項、第63 條第1項第3款規定，裁處罰鍰3600
    元並記違規點數3 點，逾期則依裁決書處罰主文規定裁處，
    核無違誤，本件受處分人之聲明異議為無理由，應予駁回。
六、據上論斷，應依道路交通管理處罰條例第87條第2 項、道路
    交通案件處理辦法第19條規定，裁定如主文。
中    華    民    國    97    年    6     月    6     日
                  交通法庭      法  官  黃松竹
上正本證明與原本無異。
如不服本裁定，應於送達後五日內，向本院提出抗告狀。
                                書記官  黃毅皓
中    華    民    國    97    年    6     月    6     日


司法院資訊處製作；財團法人民間司法改革基金會備份。
